臺灣桃園地方法院民事判決　　　　　　　　99年度訴字第17號
原　　　告　王映璇原名：王小.
訴訟代理人　邱奕澄律師
被　　　告　曹瑞敬
訴訟代理人　曹青志
上列當事人間請求清償債務事件，本院於民國100 年1 月13日言
詞辯論終結，判決如下：
    主      文
原告之訴及假執行之聲請均駁回。
訴訟費用由原告負擔。
    事實及理由
一、原告主張：
  (一)被告前與訴外人即原告之夫廖國益因汽車貸款業務往來而熟
    識，被告於民國89年以前時有向廖國益調借現金，惟斯時被
    告均有按時還款。然自89年年底開始，被告屢向廖國益稱手
    頭較緊必須調借現金以供業務之需，乃向原告借貸現金，或
    由原告開立支票，以供被告向訴外人簡鳳珠商借款項，而被
    告自89年12月31日起至91年4 月8 日止，共計陸續借款新台
    幣（下同）4,571,578 元，被告並應允於91年12月30日到期
    時加計利息428, 422元，共需返還原告5,000,000 元，被告
    並簽立款項借用證及收據（下稱系爭款項借用證、收據）予
    原告。因被告一再否認有向原告借款之事實，經原告返回娘
    家尋找，終於找到1 張亦係由被告親簽，並蓋有被告指印之
    面額5,000,000 元之本票1 張（下稱系爭本票），可知被告
    確與原告有成立5,000,000 元之消費借貸關係。
  (二)鈞院前將系爭收據連同被告於開庭時所按捺之指紋卡送交內
    政部警政署刑事警察局（下稱刑事警察局）鑑定，鑑定結果
    為「因所附曹瑞敬指紋卡之右拇指指紋因紋線欠清晰，故無
    法比對．．．」，此乃被告於按捺指紋時，刻意將右手拇指
    之右拇指手紋輕按，以致紋線不夠清晰致無法比對，惟此並
    非即可認定該收據即為原告所偽造，且該鑑定結果亦無從認
    定系爭收據及本票上之指印非被告所按捺。
  (三)廖國益於90年11月6 日透過被告之父向被告購買車牌號碼W6
    -3859 號之自用小客車（下稱系爭車輛），然廖國益收取該
    買賣價金後，被告隨即透過廖國益再向原告商借該筆買賣價
    金546,578 元，並由廖國益交付現金予被告，並於系爭收據
    及系爭本票簽名、蓋印，原告方將該筆款項列為被告所借之
    款項中。
  (四)聲明：
  1.被告應給付原告5,000,000 元，及自支付命令送達翌日起至
    清償日止，按週年利率百分之5計算之利息。
  2.願供擔保，請准宣告假執行。
二、被告則抗辯：
  (一)系爭款項借用證、收據及本票所載內容，被告之姓名、住址
    、借款金額到期日、金主姓名、身分證號碼均非被告之筆跡
    ，所蓋印章及指印亦非被告所有。另廖國益所提供之現金及
    借支票債務明細表並不實在，支票存根上簽收姓名亦非被告
    所為，係廖國益親筆及他人所簽，廖國益與原告共同虛構交
    款經過，故原告無法證明被告有上開支票及兩造間有成立5,
    000,000 元之借貸關係。又兩造並不相識，被告不可能向原
    告借款，原告亦未交付借款給被告，且被告否認原告所述伊
    有同意加1 成利息返還一事。
  (二)系爭收據上雖記載91年4 月8 日本人（指被告）收到現金5,
    000,000 元，然原告已改稱上開借款係之前陸續所借（現金
    2,790,000 元及借支票1,781,578 元），兩者借款過程已不
    相符，且證人廖國益亦否認有1 次給付現金5,000,000 元與
    被告，可知系爭借據之內容並不實在。
  (三)廖國益所提出之借款債務明細表雖記載出借被告現金2,790,
    000 元及借支票1,781,578 元之明細，然該借款債務明細表
    所載被告借用之支票6 張中，90年11月6 日金額546,578 元
    之支票（下稱系爭支票）係被告所有之系爭車輛委託伊父親
    曹青志代售，由廖國益於90年11月6日承買，價款546,578元
    ，當時由廖國益簽發系爭支票，交由曹青志受領，系爭支票
    由曹青志經由票據交換，存入曹青志設於新竹商業銀行龜山
    分行0000000000000 帳號內，可知系爭支票並非借給被告之
    用，上開購買車款價金546,578 元係由廖國益給付被告，並
    非廖國益收取車款，則廖國益何來收取車款後，被告再向廖
    國益商借該款項，被告既有該車款之收入，何必再向原告借
    款。又原告所稱共借款4,571,578 元與被告，扣除上述金額
    後，餘額為4,025,000 元，加1 成利息也僅4,427,500 元，
    不及5,000,000 元，與系爭款項借用證所載金額難以吻合。
  (四)通常借現金都是整數，借尾數「578 元」並不合常理，原告
    先陳稱被告共計借款4,571,578 元（現金2,790,000 元及借
    支票1,781,578 元），嗣原告改稱被告向其借款546,578 元
    ，由廖國益以現金交付被告，依原告所述其借給被告應為現
    金3,336,578 元，支票部份則減為1,235,000 元，與廖國益
    證稱被告借現金2,790,000 元及借支票1,781,578 元一節不
    符。又依原告所述，借款日期自89年12月31日起至91年4 月
    8 日止，長達1 年5 個月之久，金額高達4,571,578 元，始
    終無利息約定，亦有違常理。
  (五)倘上述借款債務係兩造合意所成立，原告豈容被告以與常態
    不合之指紋按法，勢必主導完整之按法，以確保債權，本件
    經送3 次鑑定，仍無法比對證明系爭收據及本票上之指印係
    被告所有。又系爭本票為本件借款之擔保品，與主債權（即
    借款債權）有主從屬關係，主債權已因未交付款項而不成立
    ，其從屬關係亦隨之消滅。況系爭本票上到期日經原告自行
    塗改不生效力，依票據法第12條規定，票據上記載本法所不
    規定之事項，不生票據上之效力，票據法除以簽名蓋章外，
    並沒以按指紋可替代之規定，因此，系爭本票上之指紋係票
    據法記載本法所不規定之事項，不生效力，故系爭本票已無
    鑑定之必要。
  (六)原告係65年12月19日生，91年借款當時，年僅25歲，且於90
    年3 月8 日與廖國益離婚，並遷出夫家始終待業中，原告既
    無財產，何來5,000,000 元出借與被告，且原告何能以無任
    何抵押擔保設定，輕易出借於收入微少之被告，亦無利息約
    定，事後經7 年餘，始終未向被告催討還款。
  (七)原告離婚日期為90年3 月8 日，借款事仍為婚姻消滅後之事
    情，不能以夫妻共同財產共有之觀點為判斷，且廖國益籌款
    之說前後矛盾，亦與事實不符。況依廖國益證述渠於89年已
    認識被告，迄今已10餘年，原告則與被告不熟，又何必由原
    告向廖國益借現金及支票，再將支票向代書換現金，然後由
    廖國益將錢交付於原告，而非廖國益直接給被告，顯與常理
    不合。退步言，縱認上述5,000,000 元借款為真，亦不是原
    告出資，而係廖國益支出之款項。
  (八)答辯聲明：原告之訴駁回。
三、本院之判斷：
  (一)原告主張被告自89年年底開始，屢向廖國益稱手頭較緊必須
    調借現金以供業務之需，乃向原告借貸現金，或由原告開立
    支票，以供被告向簡鳳珠商借款項，被告自89年12月31日起
    至91年4 月8 日止，共計陸續借款4,571,578 元，被告並應
    允於91年12月30日到期時加計利息428,422 元，共需返還原
    告5,000,000 元，被告並簽立系爭款項借用證、收據及本票
    予原告，可知兩造間有成立5,000,000 元之消費借貸關係等
    語，為被告所否認，並執前詞置辯。
  (二)按當事人主張有利於己之事實者，就其事實有舉證之責任，
    民事訴訟法第277 條前段定有明文。按民事訴訟如係由原告
    主張權利者，應先由原告負舉證之責，若原告先不能舉證，
    以證實自己主張之事實為真實，則被告就抗辯事實即令不能
    舉證，或其所舉證據尚有疵累，亦應駁回原告之請求；次按
    當事人主張有金錢借貸關係存在，須就其發生所須具備之特
    別要件即金錢之交付及借貸意思表示互相一致負舉證之責任
    ，若僅證明有金錢之交付，未證明借貸意思表示互相一致者
    ，尚不能認為有金錢借貸關係存在（最高法院17年上字第91
    7 號判例及81年台上字第2372號判決意旨參照）。本件原告
    主張被告向其借款乙節，既為被告所否認，依上述舉證責任
    分配之原則，自應由原告就其與被告間有借貸合意及交付借
    款之事實負舉證責任。
  (三)經查，證人即原告之前夫廖國益雖到庭證稱被告自89年12月
    31日起陸續向原告借款4,571,578 元等語（參見本院卷第25
    頁）。然查，廖國益另證稱：（是否認識被告？）89年認識
    ，迄今已經10多年。（是付現金或開票？）原告跟我借現金
    或要我開支票，支票部分原告再與代書換現金。（已交付款
    項是現金或支票？）我交給被告以現金居多，支票部分再由
    被告向代書換現金。（被告實際是向你或向你前妻【即原告
    】借錢？）向我前妻借錢，但是由我籌措，因為錢都是由我
    前妻掌管。我92年離婚。被告向原告借款都是在我與原告的
    婚姻關係存續中所為。（所有借款事項是否都是你親自辦理
    ？）都是我親自交付的，被告認識我太太，也有向我岳母借
    款15 0,000元現金，此部分款項包含在5,000,000 元中等語
    （參見本院卷第25至26頁），依證人廖國益之證述，可知被
    告與原告並不熟識，被告則與廖國益自89年起相識至今，衡
    情被告若真有借款之需要，理應會直接向熟識之友人廖國益
    借貸，而不可能找原告商借。再者，廖國益對於支票係由何
    人持之去向代書換現金一節亦前後證述不一。參以原告與廖
    國益早於90年3 月8 日即已離婚，有原告之戶籍謄本1 件在
    卷可稽（參見本院卷第27頁），益證廖國益證稱渠與原告於
    92年離婚，被告向原告借款都是在我與原告的婚姻關係存續
    中所為一事並不實在。此外，依廖國益之證述，被告曾向渠
    岳母（即原告之母親）借款150,000 元，則該筆借款之債權
    人既非原告，焉能由原告與被告逕自合意列入上述5,000,00
    0 元之借款範圍內，是廖國益此部分證述亦與常理有違，不
    足採信。
  (四)依廖國益所提出之借款明細表以觀，其中發票日為90年11月
    6 日，票號為AA0000000 號，票面金額為546,578 元之系爭
    支票，業經被告抗辯係屬廖國益向被告購買系爭車輛之價款
    ，並有被告提出之系爭支票及汽車買賣合約書各1 件在卷可
    稽（參見本院卷第66至67頁），原告對此亦不爭執，然原告
    主張廖國益收取該買賣價金後，被告隨即透過廖國益再向原
    告商借該筆買賣價金546,578 元，並由廖國益交付現金予被
    告，並於系爭收據及系爭本票簽名、蓋印，原告方將該筆款
    項列為被告所借之款項中云云。惟查，依上開汽車買賣合約
    書所載，賣主為被告，買主為廖國益，準此，廖國益本應給
    付買賣價款給被告，則被告又何須向廖國益借貸該筆買賣價
    款，且由系爭收據及系爭本票觀之，亦難認本件借款與系爭
    支票間之關聯性，是原告此部分主張，與事實不符，委無可
    採。
  (五)末查，本院依原告聲請將系爭收據及本票送至內政部警政署
    刑事警察局（下稱刑事警察局）鑑定其上指紋是否為被告所
    有，刑事警察局於99年6 月23日函覆本院內容略以：送鑑收
    據上可資比對指紋1 枚（編號1 ），因貴院所附被告指紋卡
    之右拇指指紋因紋線欠清晰，故無法比對，續輸入電腦比對
    確認結果，未發現相符者；其餘指紋因特徵點不足，無法比
    對等語，嗣本院命被告當庭重新按捺指紋後，再送刑事警察
    局鑑定，刑事警察局於99年8 月30日函覆本院內容略以：送
    鑑附件一現金500 萬收據、票面金額500 萬本票原本各1 張
    上之指紋4 枚（編號1 至4 ），其中編號1 、3 指紋，係屬
    指尖紋上緣，但貴院捺印附件二被告指紋卡之指紋並未涵蓋
    上述部位，故無法比對；另編號2 、4 指紋，均因紋線欠清
    晰，特徵點不足，無法比對等語，其後，本院當庭命法警協
    助被告重新按捺指紋後送刑事警察局鑑定，刑事警察局於99
    年10月26日函覆本院內容略以：送鑑附件一現金500 萬收據
    、票面金額500 萬本票原本各1 張上可資比對之指紋2 枚（
    編號1 、3 ），係屬指尖紋上緣，但貴院捺印附件二被告指
    紋卡之指紋仍未涵蓋上述部位，故無法比對等語，有該局刑
    紋字第0990081039號、第0000000000號及第0000000000號鑑
    定書各1 件、指紋鑑定書2 件在卷可佐（參見本院卷第74、
    107 、108 、109 、117 頁），由此可知，系爭收據及本票
    是否為被告所有，即非無疑。原告對此復未能提出其他證據
    以供本院參酌，是原告主張被告向其借款後，始簽立系爭收
    據及本票交予其作為憑證云云，尚乏所據，難以採信。
四、綜上所述，原告並未能舉證證明其與被告間有借貸合意及交
    付借款等節，是原告主張兩造間有成立消費借貸關係，為不
    足採。從而，原告依消費借貸之法律關係，請求被告給付原
    告5,000,000 元，及自支付命令送達翌日起至清償日止，按
    週年利率百分之5 計算之利息，為無理由，不應准許。
五、原告之訴既經駁回，則其假執行之聲請即失所附麗，應併予
    駁回。
六、本件事證已臻明確，兩造其餘攻擊防禦方法及舉證，經本院
    審酌後，或與本件之爭執無涉，或對本件判決結果不生影響
    ，爰不一一論述，併此敘明。
七、據上論結，本件原告之訴為無理由，依民事訴訟法第78條，
    判決如主文。
中    華    民    國   100    年    1     月    28    日
                  民事第一庭    法  官  林哲賢
以上正本證明與原本無異
如對本判決上訴，須於判決送達後 20 日內向本院提出上訴狀。
如委任律師提起上訴者，應一併繳納上訴審裁判費。
中    華    民    國   100    年    1     月    31    日
                                書記官  陳佳彬